【裁判字號】    95,重家訴,18
【裁判日期】    970310
【裁判案由】    分割遺產
【裁判全文】
臺灣板橋地方法院民事判決            95年度重家訴字第18號
原      告  丁○○○
            丙○○
            戊○○
                        樓
            己○○
            庚○○
前列五人共同
訴訟代理人  蔡順雄律師
複代理人    簡嘉宏律師
前列五人共同
訴訟代理人  曹詩羽律師
被      告  甲○○
            乙○○
前列二人共同
訴訟代理人  辛○○
上列當事人間請求分割遺產事件，本院於中華民國97年2 月13日
言詞辯論終結，判決如下：
    主    文
兩造之被繼承人林碧敦所遺如附表6-1 所示之土地准予分割，分
割方法如附表6-1 所示。
兩造之被繼承人林碧敦所遺如附表6-2 所示之房屋准予分割，分
割方法如附表6-2 所示。
兩造之被繼承人林碧敦所遺車號GA-5825 之汽車一輛准予分割，
分配予被告甲○○、乙○○各二分之一。
兩造之被繼承人林碧敦所遺保證責任台北市第一信用合作社股票
十五股准予分割，分配予原告丁○○○、丙○○、戊○○、己○○、庚○○各三股。
兩造之被繼承人林碧敦財政部臺灣省北區國稅局三重稽徵所遺產
稅罰鍰退稅款新台幣壹拾捌萬元准予分割，分配予原告丁○○○
、丙○○、戊○○、己○○、庚○○各五分之一。
被告甲○○、乙○○應連帶給付原告丁○○○新台幣壹拾陸萬貳
仟柒佰伍拾捌元、原告丙○○新台幣壹拾捌萬肆仟貳佰零柒元、
原告戊○○新台幣壹拾陸萬貳仟柒佰伍拾捌元、原告己○○新台
幣壹拾陸萬貳仟柒佰伍拾捌元、原告庚○○新台幣壹拾陸萬貳仟
柒佰伍拾捌元。
被告甲○○應分別給付原告丁○○○、丙○○、戊○○、己○○
、庚○○各新台幣貳仟伍佰肆拾參元。
被告乙○○應分別給付原告丁○○○、丙○○、戊○○、己○○
、庚○○各新台幣貳仟伍佰肆拾參元。
訴訟費用由被告負擔七分之二，餘由原告負擔。
    事實及理由
一、原告主張：
(一)按繼承人有數人時，在分割遺產前，各繼承人對於遺產全部
    為公同共有；繼承人得隨時請求分割遺產，但法律另有規定
    或契約另有訂定者，不在此限，民法第1151條、第1164條分
    別定有明文。又繼承人欲終止其間之公同共有關係，惟有以
    分割遺產之方式為之。將遺產之公同共有關係終止改為分別
    共有關係，性質上屬分割遺產方法之一，亦有最高法院82年
    台上字第748 號判決可供參照。
(二)原告丁○○○之夫，原告丙○○、戊○○、己○○、庚○○
    ，被告甲○○、乙○○之父親即被繼承人林碧敦，於民國93
    年7 月18日過世，其繼承人計有兩造共7 人，應繼分依民法
    第1144條第1 款之規定為各7 分之1 。被繼承人林碧敦死亡
    後，遺有坐落如附表6-1 所示土地14筆、附表6-2 所示建物
    2 筆、車號GA-5825 之汽車一輛、保證責任台北市第一信用
    合作社股票15股、財政部臺灣省北區國稅局三重稽徵所遺產
    稅罰鍰退稅款新台幣（下同）18萬元等遺產，並經財政部台
    灣省北區國稅局遺產稅核定通知書，核定遺產淨額為1259萬
    8806元。兩造於被繼承人林碧敦過世後，就遺產並無不能分
    割之約定，惟原告等人於95年6 月7 日發函於被告二人，請
    求分割遺產，未得被告二人回應。則依前開法條規定，原告
    訴請分割遺產，於法當屬有據，而將遺產之公同共有關係終
    止改為分別共有關係。
(三)請鈞院斟酌共有物之使用情形、經濟價值、全體共有人之利
    益及相處之關係為附表6-1 、6-2 之分配，故為訴之聲明第
    一、二、三、四項之請求：
１、「分割共有物究以原物分割或變價分割為適當，法院應斟酌
    當事人意願、共有物之使用情形、經濟效用及全體共有人之
    利益等情形而為適當之分割，不受共有人所主張分割方法之
    拘束。」最高法院88年台上字第600 號判決參照、「查分割
    共有物固不受分管契約之拘束，惟儘量依各共有人使用現狀
    定分割方法，以維持現狀，減少共有人所受損害，當不失為
    裁判分割斟酌之一種原則。」、「分割共有物，除應謀共有
    人間之公平外，並應斟酌各共有人之利害關係及共有土地之
    實際使用情形，為適當之分配，以免有害社會經濟。」最高
    法院82年台上字第1990號、77年台上字第632 號判決參照。
２、本件之系爭遺產共有附表6-1 之14筆土地、附表6-2 之2 筆
    建物、車子GA-5825 、股票、退稅款等。經查：附表6-1 之
    第4 、5 筆土地上有原告等人所有且為住家使用之建物，附
    表6-1 第8 筆之土地上有被告2 人為住家使用之建物（即附
    表6-2 之2 筆建物），GA-5825 車子自始皆為被告等使用。
    以上為系爭遺產之使用情形，兩造間為同父異母之繼承人，
    於被繼承人過世前從未有任何交集，被繼承人過世後為辦理
    後事及處理遺產等事始有交集，惟卻不能和平相處，如本件
    繼承遺產使用與所有分離，將會造成更大之紛爭，讓兩造間
    之糾紛與不合隨著本案之分割而更巨烈甚至玉石俱焚。按分
    割共有物之訴以消滅共有關係為目的，且法律規定及實務見
    解均認應斟酌共有物之實際使用情形、經濟價值、全體共有
    人之利益為適當之分割，並無強求每筆共有物均應按應繼分
    為分配，故原告等懇請鈞院斟酌前開共有物之使用情形、經
    濟價值、全體共有人之利益及相處之關係為本狀附表6-1 、
    6-2 之分配，即附表6-1 之第4 、5 筆土地分予原告等5人
    ，每人各5 分之1 ；附表6-1 第8 筆之土地、附表6-2 之2
    筆建物及被繼承人所留車號GA-5825 之車子，分與被告2 人
    ，每人各2 分之1 ；讓使用與所有合一，並避免以後之紛爭
    ，已達紛爭之一次解決。又附表6-1 、6-2 之分配已顧及被
    告之利益，且被告受分配之金額依北區國稅局核定之淨值已
    多於原告等人39萬餘元（詳如附表6-3 ，上開土地公告現值
    均相同，被告等比原告等人多受分配5.15平方公尺及2 筆建
    物），並無損於被告之應繼分。又因原告等人少受分配，故
    將林碧敦所遺之股票平均分予原告等人，而為訴之聲明第四
    項之請求。
３、車號GA-5825 之汽車分配予被告，應有部份各2 分之1 ：查
    系爭車輛牌照已遭註銷，尚未為報廢手續。依道路交通管理
    處罰條例第12條第1 項第4 款、第9 款、汽車燃料使用費徵
    收及分配辦法第6 條第2 項規定，註銷牌照、報廢登記之汽
    車如仍行駛，汽車所有人將被處以新台幣3600元以上10800
    元以下罰鍰及徵收汽車燃料使用費。被告訴代自承系爭車輛
    是吉普車，置放其等處。是以，系爭車輛雖遭註銷，惟被告
    如仍行駛則繼承人等將被處以罰鍰，且該車輛係被告占有中
    ，原告不能阻止被告使用，僅占有人可對之使用收益，而原
    告5 人從未占有該車輛無從對之使用收益，如鈞院將系爭車
    輛平均分配予繼承人等，則原告等因未占有該車輛不能使用
    收益，至多僅係分攤被告等因使用該車輛所生之燃料使用費
    、牌照稅、罰款等費用，對於原告等人而言，顯係不公平。
    故懇請鈞院將系爭車輛分配予占有人即被告等二人，應有部
    份各2 分之1 。
(四)原告等墊支被繼承人之喪葬費238 萬5000元及因管理遺產墊
    支車號GP-5313 號車輛之汽車燃料使用費、使用牌照稅、滯
    納金、罰鍰共5 萬6208元、台北縣三重市○○街146 巷3弄7
    號1 樓、2 樓房屋稅2 萬6049元、附表5-1 所列10筆土地地
    價稅24萬5513元、車號GA-5825 車輛95年汽車燃料使用稅
    4800元、代辦繼承登記費38萬5762元，為遺產債務，被告甲○○、乙○○對於原告等人應負連帶責任：
１、「關於遺產管理、分割及執行遺囑之費用，由遺產中支付之
    。」、「遺產分割後，其未清償之被繼承人之債務，移歸一
    定之人承受，或劃歸各繼承人分擔，如經債權人同意者，各
    繼承人免除連帶責任。」民法第1171條第1 項、第1150條前
    段定有明文。
２、系爭遺產多為土地與房屋等不動產，並無現金。原告等支出
    之費用如於系爭遺產分割前先返還予原告，存有執行上之困
    難。故為訴之聲明第6 項之請求。
３、原告等支出車號GP-5313 之燃料使用費、牌照稅、罰款等費
    用，雖係89年度至93年度之費用，惟原告等之支出時間卻係
    於繼承開始後之94年4 月6 日，該筆費用係遺產管理之費用
    ，被告應分擔且應負連帶責任。
４、原告等支出台北縣三重市○○街146 巷3 弄7 號1 樓、2 樓
    房屋稅，雖係91年度至95年度之稅負，惟原告等之支出時間
    係於繼承開始後之96年1 月5 日，該筆費用係遺產管理之費
    用，被告應分擔且應負連帶責任。
５、代書之代辦事項為繼承登記、遺產稅申報現物抵繳等事項，
    均為遺產管理之必要事項。是以原告墊支之代辦繼承登記費
    ，被告應分擔且應負連帶責任。
６、原告等人因墊支被繼承人喪葬費及遺產管理墊支各項費用共
    計310 萬3332元，被告每人應分擔44萬3333元。再以被告每
    人應分配之遺產稅罰鍰退稅款2 萬5714元抵銷（18萬元÷7
    ）（故為訴之聲明第5 項之請求），被告每人應分擔共計41
    萬7619元。再依原告等之支付金額，被告每人應連帶給付原
    告丁○○○16萬2758元、原告丙○○18萬4207元、原告戊○○16萬2758元、原告己○○16萬2758元、原告庚○○16萬27
    58元（詳如附表7） 。
(五)被繼承人因病住院，原告等墊支醫藥費8 萬8998元，為繼承
    人對於被繼承人應負之扶養義務，被告等應分擔被繼承人之
    醫藥費：
１、「左列親屬，互負扶養之義務：一、直系血親相互間。」、
    「無法律上之原因而受利益，致他人受損害者，應返還其利
    益。雖有法律上之原因，而其後已不存在者，亦同。」民法
    第1114第1 款、第179 條定有明文。
２、繼承人因病住院，原告等支出醫藥費計8 萬8998元，為繼承
    人對於被繼承人應負之扶養義務，每人應負擔1 萬2714 元
    ，原告每人已先行支付1 萬7800元（四捨五入），被告每人
    應返還予原告每人2543元，故為訴之聲明第七項之請求。
(六)否認在繼承開始前因結婚、分居或營業已從被繼承人受有財
    產之贈與。為此依據民法第1164條、第1114第1 款、第179
    條之規定，提起本件訴訟。並聲明：（一）被繼承人林碧敦
    所遺之14筆土地准予分割，各繼承人之應有部分如附表6-1
    所示。（二）被繼承人林碧敦所遺之2 間房屋准予分割，分
    配予被告甲○○、乙○○按應有部分各2 分之1 分別共有，
    如附表6-2 所示。（三）被繼承人林碧敦所遺車號GA-5825
    之汽車分配予被告甲○○、乙○○各2 分之1 。（四）被繼
    承人林碧敦所遺保證責任台北市第一信用合作社股票，分歸
    原告丁○○○、丙○○、戊○○、己○○、庚○○各3 股。
    （五）被繼承人林碧敦財政部臺灣省北區國稅局三重稽徵所
    遺產稅罰鍰退稅款18萬元分配予原告丁○○○、丙○○、戊○○、己○○、庚○○各5 分之1 。（六）被告甲○○、乙○○應連帶給付原告丁○○○16萬2758元、原告丙○○18萬
    4207元、原告戊○○16萬2758元、原告己○○16萬2758元、
    原告庚○○16萬2758元。（七）被告甲○○應給付原告丁○○○新台幣2543元、原告丙○○2543元、原告戊○○2543元
    、原告己○○2543元、原告庚○○2543元。被告乙○○應給
    付原告丁○○○新台幣2543元、原告丙○○2543元、原告戊○○2543元、原告己○○2543元、原告庚○○2543 元 。
二、被告方面：
(一)對於原告所主張車號GP-5313 車輛之汽車燃料使用費、使用
    牌照稅、滯納金、罰鍰共5 萬6208元，並非管理遺產的費用
    ，被告不同意分擔。
(二)對於原告所主張台北縣三重市○○街146 巷3 弄7 號1 樓、
    2 樓房屋稅2 萬6049元，並非管理遺產的費用，被告不同意
    分擔。
(三)對於原告所主張代辦繼承登記費38萬5762元，此項費用太高
    ，被告不同意分擔。
(四)就被繼承人所留車輛，被告不同意原告所提分割方案，請准
    予變價分割。就原告所提附表6-1 第4 、5 、8 筆土地即座
    落台北縣三重市○○○段田心子小段82、82-1 、119-15 地
    號土地；就原告所提附表6-2 之2 筆建物即座落台北縣三重
    市○○○段田心子小段第2602、2603建號建物，被告均不同
    意原告所提分割方案，請判決各繼承人每人之應繼分為7 分
    之1 。
(五)被繼承人遺產稅罰鍰稅款18萬元，請列入應繼承之財產分配
    之。
(六)依民法第1173條規定，繼承人中有在繼承開始前因結婚、分
    居、營業已從被繼承人受有財產之贈與者，應將該贈與價額
    加入繼承開始時被繼承人所有之財產中，為應繼財產。原告
    丙○○與訴外人高素鳳於72年2 月8 日結婚，因分家原因，
    其本人住所戶籍地亦變更，加上其於66年至71年間，陸續自
    被繼承人無償贈與取得座落台北縣三重市○○○段田心子小
    段82-2、83-2、121-9 地號土地及台北縣三重市○○○段田
    心子小段第2570、2571、2572、2573、2574、2575、2576、
    2577、2985建號建物，顯見前揭不動產均係原告丙○○在繼
    承開始前因結婚、分居已從被繼承人受有財產之贈與，應將
    該贈與價額加入繼承開始時被繼承人所有之財產中，為應繼
    遺產，列入分配。原告戊○○、己○○、庚○○亦同樣取得
    同小段2986、2987、2988建號建物，亦應將該贈與價額加入
    繼承開始時被繼承人所有之財產中，為應繼財產，列入分配
    。並聲明：請求駁回原告之訴。被告願供擔保，請准免於假
    執行。
三、本院當庭協議簡化整理兩造本件事實上及法律上之爭點如下
    ：
(一)兩造所不爭執之事項：
１、被繼承人所留遺產關於土地14筆、房子2 筆等兩造不爭執，
    如附表一、二所示。
２、被繼承人所留遺產關於台北市第一信用合作社股票15股，兩
    造不爭執。
３、被繼承人所留遺產關於車號GA-5825 汽車一輛，兩造不爭執
    。
４、關於原告所支付被繼承人之喪葬費用為238 萬5000元，兩造
    不爭執，且被告同意依應繼分分擔。
５、對於原告所提附表5-1 所列車號GP-5313 車輛之汽車燃料使
    用費、使用牌照稅、滯納金、罰鍰共5 萬6208元之金額兩造
    不爭執。
６、對於原告所提附表5-1 所列台北縣三重市○○街146 巷3 弄
    7 號1 樓、2 樓房屋稅2 萬6049元之金額兩造不爭執。
７、對於原告所提附表5-1 所列10筆土地地價稅24萬5513元之金
    額兩造不爭執，且被告同意依應繼分分擔。
８、對於原告所提附表5-1 所列車號GA-5825 之95年汽車燃料使
    用稅之金額4800元，兩造不爭執，且被告同意依應繼分分擔
    。
９、對於原告所提附表5-1 所列代辦繼承登記費38萬5762元之金
    額，兩造不爭執。
10、對於原告所提附表5-1 所列醫藥費用8 萬8998元之金額，兩
    造不爭執，且被告同意依應繼分分擔。
(二)兩造所爭執之事項：
１、對於原告所提附表5-1 所列車號GP-5313 車輛之汽車燃料使
    用費、使用牌照稅、滯納金、罰鍰共5 萬6208元，被告不同
    意分擔，因為這不是管理遺產的費用。
２、對於原告所提附表5-1 所列台北縣三重市○○街146 巷3 弄
    7 號1 樓、2 樓房屋稅2 萬6049元，被告不同意分擔，因為
    這不是管理遺產的費用。
３、對於原告所提附表5-1 所列代辦繼承登記費38萬5762元，被
    告不同意分擔，因為這太貴了。
４、對於原告主張分配方法被告不同意，被告主張變價分配，原
    告不同意變價分配。
四、原告丁○○○之夫，原告丙○○、戊○○、己○○、庚○○
    ，被告甲○○、乙○○之父即被繼承人林碧敦，於93年7 月
    18日死亡，即日起開始繼承，繼承人有兩造等共7 人，每人
    之應繼分各為7 分之1 ，被繼承人林碧敦留有如附表6-1 所
    示14筆土地、附表6-2 所示2 筆建物、車號GA-582 5號汽車
    一輛、保證責任台北市第一信用合作社股票15股、財政部臺
    灣省北區國稅局三重稽徵所被繼承人林碧敦遺產稅罰鍰退稅
    款18萬元等財產，此為兩造所不爭執，並有林碧敦除戶戶籍
    謄本1 件、兩造戶籍謄本7 件、財政部臺灣省北區國稅局遺
    產稅核定通知書、財政部臺灣省北區國稅局三重稽徵所96年
    6 月4 日北區國稅三重一字第0960007299號退稅函等影本各
    1 件、土地登記謄本14件、建物登記謄本2 件為證。
五、原告主張其等支出被繼承人之喪葬費用238 萬5000元、因管
    理遺產支出車號GP-5313 車輛之汽車燃料使用費、使用牌照
    稅、滯納金、罰鍰共5 萬6208元、支出台北縣三重市○○街
    146 巷3 弄7 號1 樓、2 樓房屋稅2 萬6049元、支出地價稅
    24萬5513元、支出車號GA-5825 之95年汽車燃料使用稅4800
    元、支出代辦繼承登記費38萬5762元、支出被繼承人醫藥費
    用8 萬8998元等，業據原告提出汽車燃料使用費、使用牌照
    稅、滯納金、罰款等收據影本13件、房屋稅稅額繳款書影本
    8 件、退稅抵繳通知書影本2 件、退稅抵繳證明書影本3 件
    、地價稅繳款書影本3 件、登記代辦費收據影本31件、墓地
    買賣工程營建契約書、墓地使用同意書影本各1 件、各項票
    據、收據影本8 件、醫療費收據影本4 件等為證，被告就原
    告支出前揭費用之金額均不爭執，並同意依應繼分之比例分
    擔被繼承人之喪葬費用238 萬5000元、地價稅24萬5513元、
    車號GA-5825 之95年汽車燃料使用稅4800元、被繼承人之醫
    藥費用8 萬8998元。惟辯稱：車號GP-5313 車輛之汽車燃料
    使用費、使用牌照稅、滯納金、罰鍰共5 萬6208元、台北縣
    三重市○○街146 巷3 弄7 號1 樓、2 樓房屋稅金額2 萬60
    49元，並非管理遺產的費用，被告不同意分擔；代辦繼承登
    記費38萬5762元，此項費用太高，被告不同意分擔；就車號
    GA -5825車輛，請准予變價分割；就原告所提附表6-1 第4
    、5 、8 筆土地即座落台北縣三重市○○○段田心子小段82
    、82-1、119-15地號土地、就原告所提附表6-2 之2 筆建物
    即座落台北縣三重市○○○段田心子小段第2602、2603建號
    建物，被告均不同意原告所提分割方案，請判決各繼承人每
    人之應繼分為7 分之1 ；另原告丙○○、戊○○、己○○、
    庚○○，於繼承開始前因結婚、分居、營業已從被繼承人受
    有財產之贈與者，應將該贈與價額加入繼承開始時被繼承人
    所有之財產中，為應繼財產等語。本院查：
(一)按關於遺產管理、分割及執行遺囑之費用，由遺產中支付之
    。但因繼承人之過失而支付者，不在此限，民法第1150條定
    有明文。另按因遺產而生之捐稅及費用，應由繼承人按其應
    繼分負擔之，此為繼承人間之內部關係，從而繼承人之一代
    他繼承人墊支上開捐稅及費用者，該墊支人得依不當得利規
    定向他繼承人請求返還其應負擔部分。至民法第1150條規定
    得向遺產中支取，並不阻止墊支人向他繼承人按其應繼分求
    償，尤其於遺產分割後，更為顯然。另被繼承人之喪葬費用
    ，是否為繼承費用，民法雖未規定，然此項費用既為完畢被
    繼承人之後事所不可或缺，參酌遺產及贈與稅法第17條第1
    項第10款亦規定被繼承人之喪葬費用由繼承財產扣除，自應
    依民法第1150條規定，由遺產中支付之。如遺產中並無現金
    可供扣除，該墊支人亦得依不當得利規定向他繼承人請求返
    還其應負擔部分。再者，直系血親相互間互負扶養之義務，
    民法第1114第1 款定有明文，被繼承人生前因病住院，繼承
    人之一代他繼承人墊支醫藥費用者，同理，該墊支人亦得依
    不當得利規定向他繼承人請求返還其應負擔部分。
(二)被告對於原告等支出車號GP-5313 車輛之汽車燃料使用費、
    使用牌照稅、滯納金、罰鍰共5 萬6208元，並不爭執，且查
    原告等係於被繼承人林碧敦死亡後之94年4 月6 日繳納上開
    費用，此有原告所提汽車燃料使用費、使用牌照稅、滯納金
    、罰款等收據影本12件附卷可證，是該等費用係屬管理遺產
    所生之費用，被告既為繼承人，理應分擔該等費用。
(三)被告對於原告等支出台北縣三重市○○街146 巷3 弄7 號1
    樓、2 樓房屋稅2 萬6049元，並不爭執，且查系爭房屋係屬
    遺產，原告等係於被繼承人林碧敦死亡後之96年1 月2 或5
    日繳納上開費用，此有原告所提房屋稅稅額繳款書影本8 件
    、退稅抵繳通知書影本2 件、退稅抵繳證明書影本3 件為證
    ，是該等費用係屬管理遺產所生之費用，被告既為繼承人，
    理應分擔該等費用。
(四)被告對於原告等支出代辦繼承登記等費用38萬5762元，並不
    爭執，且查，代書之代辦事項為繼承登記、遺產稅申報現物
    抵繳等事項，均為遺產分割之必要事項，並有登記代辦費收
    據影本31件為證，是該等費用係屬遺產分割之費用，被告既
    為繼承人，理應分擔該等費用。
(五)被告另辯稱：原告丙○○、戊○○、己○○、庚○○，於繼
    承開始前因結婚、分居、營業已從被繼承人受有財產之贈與
    者，應將該贈與價額加入繼承開始時被繼承人所有之財產中
    ，為應繼財產云云，為原告所否認，被告就原告係因結婚、
    分居、營業而自被繼承人受有財產之贈與乙節未能舉證以實
    ，自難遽以採信。
(六)原告主張其等支出被繼承人之喪葬費用238 萬5000元、因管
    理遺產支出車號GP-5313 車輛之汽車燃料使用費、使用牌照
    稅、滯納金、罰鍰共5 萬6208元、支出台北縣三重市○○街
    146 巷3 弄7 號1 樓、2 樓房屋稅2 萬6049元、支出地價稅
    24萬5513元、支出車號GA-5825 之95年汽車燃料使用稅4800
    元、支出代辦繼承登記費38萬5762元等，共計310 萬3332元
    ，被告每人應分擔44萬3333元。再以被告每人應分配之遺產
    稅罰鍰退稅款2 萬5714元抵銷（18萬元÷7） ，被告每人應
    分擔共計41萬7619元。再依原告等之支付金額，被告每人應
    連帶給付原告丁○○○16萬2758元、原告丙○○18萬4207元
    、原告戊○○、己○○、庚○○各16萬2758元，洵屬正當，
    應予准許。
(七)原告主張其等支出被繼承人之醫藥費，共計8 萬8998元，為
    被告所不爭執，此為繼承人對於被繼承人應負之扶養義務，
    每人應負擔1 萬2714元，原告每人已先行支付1 萬7800元（
    四捨五入），被告每人應返還予原告每人各2543元，亦屬正
    當，應予准許。
六、附表6-1 之第4 、5 筆土地即台北縣三重市○○○段田心子
    小段第82、82-1地號土地，其上有原告等人所有且為住家使
    用之建物；而附表6-1 第8 筆土地即台北縣三重市○○○段
    田心子小段第119-15地號土地，其上有被告2 人供為住家使
    用如附表6-2 之2 筆建物即台北縣三重市○○街146 巷3弄7
    號1 、2 樓（建號: 台北縣三重市○○○段田心子小段第26
    02號、第2603號）。兩造間為同父異母之繼承人，於被繼承
    人過世前從未有任何交集，被繼承人過世後為辦理後事及處
    理遺產之事，亦不能和平相處，如以應繼分比例分別共有，
    將造成使用與所有分離，恐將釀成更大之紛爭，倘依原告主
    張將附表6-1 之第4 、5 筆土地分予原告等5 人，每人各5
    分之1 ；附表6- 1第8 筆之土地、附表6-2 之2 筆建物，分
    與被告2 人，每人各2 分之1 之方式分配，被告比原告多受
    分配土地5.15平方公尺及2 筆建物，而系爭土地之公告現值
    均為每平方公尺51200 元，對被告有益無害，是本院斟酌前
    揭遺產之實際使用情形、經濟價值、全體共有人之利益及相
    處之關係，認附表6-1 之第4 、5 筆土地即台北縣三重市○○○段田心子小段第82、82-1地號土地分予原告等5 人，每
    人各5 分之1 ；附表6-1 第8 筆土地即台北縣三重市○○○
    段田心子小段第119-15地號土地、附表6- 2之2 筆建物即台
    北縣三重市○○街146 巷3 弄7 號1 、2 樓，分與被告2 人
    ，每人各2 分之1 。附表6-1 所示其餘土地則依兩造之應繼
    分比例分別共有。又因原告等人少受分配，故將林碧敦所遺
    之股票平均分予原告等人，每人各3 股。
七、車號GA-5825 車輛之汽車牌照已遭註銷，尚未為報廢手續。
    按註銷牌照、報廢登記之汽車如仍行駛，汽車所有人將被處
    以新台幣3600元以上10800 以下罰鍰及徵收汽車燃料使用費
    。系爭車輛乃是吉普車，置放被告等處，為被告占有中，原
    告不能阻止被告使用，原告主張將系爭車輛分配予被告，應
    有部分各2 分之1 ，亦屬合理。
八、按繼承人有數人時，在分割遺產前，各繼承人對於遺產全部
    為公同共有；繼承人得隨時請求分割遺產，但法律另有規定
    或契約另有訂定者，不在此限，民法第1151條、第1164條分
    別定有明文。次按關於遺產管理、分割及執行遺囑之費用，
    由遺產中支付之。民法第1150條定有明文。因遺產而生之捐
    稅及費用，應由繼承人按其應繼分負擔之，喪葬費用性質上
    屬繼承費用，醫藥費係屬扶養費之性質，繼承人之一代他繼
    承人墊支上開捐稅、費用、喪葬費、醫藥費者，該墊支人得
    依民法第179 條不當得利規定向他繼承人請求返還其應負擔
    部分。是原告所為如訴之聲明之請求，為有理由，應予准許
    。
九、末查，本件遺產既因兩造無法達成分割協議，原告始提起訴
    訟，而分割遺產之訴兩造在訴訟上之地位得互易，被告於訴
    訟進行中所提出之分割方案及抗辯，為其伸張及防衛權利所
    必要，且兩造亦因本件遺產分割而均蒙其利，依民事訴訟法
    第81條第2 款規定，本院認為本案訴訟費用由兩造依其等應
    繼分比例負擔，較為公允。
十、訴訟費用負擔之依據：民事訴訟第78條、第81條第2 款。
中    華    民    國    97    年    3     月    10    日
                      家事庭法  官  毛崑山
以上正本係照原本作成
如對本判決上訴，須於判決送達後20日內向本院提出上訴狀
中    華    民    國    97    年    3     月    10    日
                            書記官  廖宮仕


司法院資訊處製作；財團法人民間司法改革基金會備份。
